最高法院刑事裁定　　　　　　　　　 110年度台抗字第1815號
抗　告　人　余永甯
 
 
上列抗告人因違反銀行法等案件，不服臺灣高等法院中華民國11
0年10月6日駁回聲請再審之裁定（110年度聲再字第297號），提
起抗告，本院裁定如下：
    主  文
抗告駁回。
    理  由
一、本件抗告人即受判決人余永甯因違反銀行法等案件，對於原
    審法院民國104 年7 月28日103 年度金上重訴字第15號確定
    判決（下稱原確定判決，抗告人提起第三審上訴，經本院10
    5 年度台上字第3100號刑事判決以上訴不合法律上之程式及
    法律上不應准許予以駁回），聲請再審，其聲請再審意旨略
    以：
  ㈠新事實：原確定判決事實欄貳、永愛公司部份，共同被告林
    秀霞、許忠興等之行為應為犯詐欺取財罪，因上開2 人基於
    為自己不法所有之意圖，以柏氏生物科技股份有限公司（下
    簡稱柏氏生技公司）約定及給付永愛實業有限公司（下簡稱
    永愛公司）會員高額報酬（勞務費）之詐術，使投資人陷於
    錯誤，而交付購物金加入永愛公司，造成投資人之財物損失
    。
  ㈡又⒈依新證據⑴永愛公司會員陳美璇提出之民事書狀，可證
    陳美璇確因林秀霞、許忠興等2 人之詐術被騙，造成財物損
    失而提起求償訴訟，求償金額高達新臺幣（下同）229 萬1,
    500 元。⒉依新證據⑵陳美璇所寫書狀等，可證陳美璇於10
    1 年4 月6 日加入永愛公司會員，共投入76單，每單3 萬元
    ，前33單部分已領獎金1 萬9,725 元及產品33套，後43單部
    分完全沒有獎金、產品，永愛公司之實際負責人林秀霞等 2
    人與會員（傳銷商）間曾約定與本金顯不相當之利息（勞務
    費），但沒有依約支付，足認林秀霞等2 人有詐欺取財犯行
    。⒊依新證據⑶陳美璇之郵局客戶歷史交易清單，可證林秀
    霞等2 人為柏氏生技公司之實際負責人，僅於101 年5 月21
    日以柏氏生技公司之名義匯款1 萬9,725 元至陳美璇郵局帳
    戶，支付不到7 單之勞務費（1 單勞務費每月3,000 元），
    至少尚有26單是完全沒有領到獎金，足認林秀霞等2 人有詐
    欺取財犯行。⒋依新證據⑷林秀霞等2 人寫給陳美璇之書信
    ，可證林秀霞等2 人承認柏氏生技公司的確造成陳美璇之財
    物損失。⒌依新證據⑸陳美璇提出之民事書狀內容，可證林
    秀霞等2人 套用盛麗公司業務行銷之返利制度與多層次傳銷
    獎金制度，即約定支付每月3,000 元之勞務費（非抗告人設
    計），惟公司欺騙會員未為給付，足認林秀霞等2 人有詐欺
    取財犯行。⒍依新證據⑹陳美璇與其介紹人曾玉娟間之通訊
    軟體對話內容，可證陳美璇求償總額為337 萬8,000 元，並
    視許忠興為騙子。
  ㈢柏氏生技公司自101 年6 月1 日起，未再發放每月3,000 元
    之勞務費，公告改發柏氏生技公司之股票（原確定判決第94
    頁第25行至第95頁第11行），故請依刑事訴訟法第429 條之
    3 第1 項之規定，詳查柏氏生技公司之股東名冊及永愛公司
    之會員名冊，以證林秀霞等2 人「收錢又不發股票」之詐欺
    取財犯行云云。
二、原裁定意旨略以：關於聲請再審意旨㈠部分，抗告人認共同
    被告林秀霞、許忠興等2 人所為僅成立詐欺取財罪，而非銀
    行法第125 條第3項、第1項前段之罪云云。惟原確定判決依
    憑抗告人之供述，以及證人即共犯林秀霞、許忠興等2 人之
    供證，證人呂金治、尤瑞娟、石家鳳、林怡抒等人之證述，
    暨柏氏生技公司設立登記基本資料、永愛公司設立登記基本
    資料、會員申請書、獎金制度文宣資料、會員資料、會員繳
    款明細等證據，認定抗告人自101 年2月上旬某日起至同年4
    月30日止，與永愛公司之實際負責人林秀霞、許忠興等2 人
    基於犯意聯絡及行為分擔，由抗告人規劃、設計行銷之返利
    制度與多層次組織獎金制度，及負責對前來參加說明會之投
    資人講解、說明獎金制度，其等3 人共同招募原確定判決附
    表（下簡稱附表）乙編號1至565號所示郭俊德等人參加成為
    永愛公司會員，收受附表乙編號1至565號所示共4,031萬4,5
    00元之存款，約定並給付與本金顯不相當之利息，因認抗告
    人與林秀霞、許忠興等2人共犯銀行法第125條第3項、第1項
    前段法人之行為負責人非法經營銀行業務罪（抗告人依刑法
    第31條第1項前段論以共同正犯）、104年2月4日修正前公平
    交易法第35 條第2項之非法多層次傳銷罪，依想像競合犯規
    定從一重論處共犯法人之行為負責人非法經營銀行業務罪。
    復併論永愛公司除與會員（傳銷商）間有約定與本金顯不相
    當之利息（勞務費）外，並有進而依約支付勞務費之情，而
    無積極證據足認林秀霞、許忠興等2 人有何詐欺取財犯行，
    故抗告人上開辯解，為不足採。核其論斷作用，皆為事實審
    法院職權之適當行使，無悖於經驗法則或論理法則，亦無違
    法不當之情事。關於聲請再審意旨㈡部分，抗告人以其提出
    新證據⑴至⑹，據以主張：「林秀霞等2 人之詐騙行為，造
    成陳美璇財產損失，足認林秀霞、許忠興等2 人有詐欺取財
    犯行」云云。惟查原確定判決已說明永愛公司與會員（傳銷
    商）間有約定與本金顯不相當之利息（勞務費），進而依約
    支付勞務費之情，並無積極證據足認林秀霞等2 人有何詐欺
    取財犯行，故抗告人辯稱：林秀霞、許忠興等2 人所為應僅
    成立詐欺取財罪，而非銀行法第125 條第3項、第1項前段之
    罪云云，亦無可採（參原確定判決第111頁第26行至第112頁
    第3 行）。再核諸抗告人所提出之新證據，均僅係陳美璇之
    個人主張或其財產損失之客觀事證，其中新證據⑵即陳美璇
    所撰書狀，尤可佐證陳美璇已領得部分獎金（勞務費），故
    抗告人所提出之新證據⑴至⑹，均不足以證明「林秀霞、許
    忠興等2 人有詐欺取財犯行」，亦難認有何新事實，自無從
    動搖原確定判決所認定抗告人與林秀霞等2 人共犯銀行法第
    125 條第3項、第1項前段法人之行為負責人非法經營銀行業
    務罪之判決結果。從而關於聲請再審意旨㈢部分，抗告人欲
    證明詐欺取財犯行而聲請調查柏氏生技公司之股東名冊及永
    愛公司之會員名冊，亦無調查必要。綜上所述，本件抗告人
    所主張之新證據、新事實，單獨或與先前之證據綜合判斷，
    不足以動搖原有罪確定判決，而得為其無罪、免訴、免刑或
    輕於原確定判決所認罪名之判決，不符刑事訴訟法第420 條
    第1項第6款之規定，因認抗告人聲請再審無理由，依刑事訴
    訟法第434條第1項裁定駁回之等語。已敘述其論斷之理由。
    經核於法尚無違誤。
三、抗告意旨並未依據卷內資料具體指摘原裁定究有如何違法或
    不當之情形，仍執其在原審聲請再審之同一理由，主張共同
    被告林秀霞、許忠興等2 人所為僅成立詐欺取財罪，而非銀
    行法第125 條第3項、第1項前段法人之行為負責人非法經營
    銀行業務罪云云，漫指原裁定不當。核係置原裁定明確之論
    斷於不顧，仍執陳詞再事爭辯，其抗告自無理由，應予駁回
    。
據上論結，應依刑事訴訟法第412條，裁定如主文。
中    華    民    國   110    年    11    月    18    日
                  刑事第二庭審判長法  官  林  勤  純  
                                  法  官  王  梅  英  
                                  法  官  莊  松  泉  
                                  法  官  李  釱  任  
                                  法  官  蔡  新  毅  
本件正本證明與原本無異
                                  書記官
中    華    民    國   110    年    11    月    19    日